臺灣新北地方法院刑事判決　　　　　　　110年度訴字第389號
公　訴　人　臺灣新北地方檢察署檢察官
被　　　告　曾治翰


指定辯護人　本院公設辯護人張哲誠
上列被告因違反毒品危害防制條例案件，經檢察官提起公訴（10
9 年度偵字第44712 號），本院判決如下：
    主  文                                              
曾治翰共同犯販賣第二級毒品未遂罪，累犯，處有期徒刑貳年捌
月。
扣案如附表編號1 、2 所示之物均沒收銷燬，扣案如附表編號3
所示之物沒收。
    事  實
一、曾治翰明知甲基安非他命為毒品危害防制條例第2 條第2 項
    所公告列管之第二級毒品，不得販賣，竟與「梁駱義忠」意
    圖營利，共同基於販賣第二級毒品之犯意聯絡，由曾治翰以
    附表編號3 所示之手機1 支，在手機遊戲軟體「老子有錢」
    之群組「台北交朋友」中以暱稱「水車高轉速」發布：「有
    沒有北部需要執著的人可以試也可以已送過去」之訊息，招
    攬他人向其購買毒品。警方於民國109 年11月10日凌晨4 時
    25分許進行網路巡邏發現前述訊息，即以前述軟體聯繫曾治
    翰，雙方約定以新臺幣（下同）2,000 元之價格販賣1 公克
    之甲基安非他命，並在新北市○○區○○路00巷0 號前交易
    。曾治翰即拿取「梁駱義忠」交付之毒品，駕駛車牌號碼號
    9699-ET 號自用小客車搭載不知情之詹俊宸（涉嫌販賣毒品
    罪嫌部分，另經檢察官為不起訴處分），於同日凌晨5 時25
    分許抵達上址後，將附表編號1 所示之甲基安非他命1 包交
    付予警員喬裝之買家，遭警當場查獲而不遂，並扣得附表編
    號2 、3 所示之物。
二、案經新北市政府警察局新莊分局報告臺灣新北地方檢察署檢
    察官偵查起訴。
    理  由                                              
一、證據能力
（一）本件認定事實所引用被告曾治翰以外之人於審判外之言詞
      或書面陳述，雖屬傳聞證據，惟檢察官、被告及其辯護人
      於言詞辯論終結前，均未主張有刑事訴訟法第159 條第1
      項不得為證據之情形，本院審酌此等證據作成時之情況，
      並無違法不當及證明力明顯過低之瑕疵，認以之作為證據
      應屬適當，而認該等證據資料皆有證據能力。
（二）至於本院所引之非供述證據部分，經查並非違法取得，亦
      無依法應排除其證據能力之情形，應有證據能力。
二、事實認定
（一）前述犯罪事實，為被告坦白承認，且有被告與警員在「老
      子有錢」內之對話譯文、新北市政府警察局扣押筆錄及扣
      押物品目錄表、案發現場及扣押物品照片、被告在群組「
      台北交朋友」之訊息擷圖、被告與警員之對話紀錄擷圖、
      警員王柏勝出具之職務報告、臺灣尖端先進生技醫療股份
      有限公司毒品證物鑑定報告（見偵卷第43至57、69至84、
      101 、153 頁）等事證可證，足認被告任意性之自白有相
      當之證據可佐，與事實相符而可採信。
（二）被告於警詢中供稱：梁駱義忠提到能否幫他問看看我身邊
      的人有沒有需要毒品安非他命，當時我身邊沒有，故我才
      從網路上尋找，招攬訊息是梁駱義忠叫我打的，他叫我找
      客源等語（見偵卷第15至17頁），於偵查中供稱：是梁駱
      義忠指示我張貼，我一時有貪念，想說幫助他有不一樣的
      價錢，可以吃一點等語（見偵卷第139 至140 頁），於準
      備程序中供稱：我有吸食毒品，我想要從中換取一點毒品
      來吸食等語（見本院卷第80頁），可見被告為本件張貼販
      賣毒品廣告、聯繫賣家、交付毒品及收取金錢等行為，是
      為了要獲取毒品來吸食，足認被告有販賣毒品之營利意圖
      。
（三）綜上所述，本案事證明確，被告犯行足以認定，應予依法
      論科。
三、論罪科刑
（一）核被告所為，是犯毒品危害防制條例第4 條第6 項、第2
      項之販賣第二級毒品未遂罪。
（二）被告與「梁駱義忠」就前述犯行，有犯意聯絡及行為分擔
      ，為共同正犯。
（三）被告已著手於販賣第二級毒品行為而不遂，因買家係員警
      喬裝而未能完成交易，未生犯罪實害，違法程度較輕，依
      刑法第25條第2 項之規定，按既遂犯之刑減輕之。
（四）被告於警詢及偵查中均坦承犯行，且於本院準備程序、審
      理中均自白犯行，爰依毒品危害防制條例第17條第2 項規
      定，遞減輕其刑。
（五）不依累犯規定加重其刑之說明：
      被告前因過失傷害案件，經本院以108 年度審交簡字第22
      9 號判處有期徒刑3 月確定，於108 年12月3 日易科罰金
      執行完畢，有臺灣高等法院被告前案紀錄表在卷可查，其
      於有期徒刑執行完畢後5 年內，故意再犯本案犯行，為累
      犯，依司法院釋字第775 號解釋文及解釋理由，於現行刑
      法第47條第1 項規定修正之前，法院應斟酌個案情形，裁
      量是否依該規定加重最低本刑。爰審酌上述前案與本案罪
      質不同，侵害法益有別，前案犯行與本案犯行亦不具任何
      關連性，依前述解釋意旨，本院裁量後認不依刑法第47條
      第1 項累犯規定加重法定最低本刑為宜。
（六）不適用毒品危害防制條例第17條第1 項之說明：
      被告雖然供稱其與「梁駱義忠」共同為本件犯行，由「梁
      駱義忠」提供毒品，然而，臺灣新北地方檢察署向本院表
      示，並未因被告之供述而查獲梁駱義忠販賣毒品之事實，
      有該署110 年9 月16日新北檢錫簡109 偵44712 字第1100
      085777號函可證（見本院卷第93頁）；而承辦之警員王柏
      勝表示：至被告所述之地點調閱監視器，並未見被告及梁
      駱義忠出現於筆錄所供之地點，後續調閱被告所駕駛之車
      輛9699-E T號軌跡監視器，於其所述與梁駱義忠拿毒品之
      時間，被告並未出現在臺北市萬華區昆明街之商旅，車輛
      軌跡皆出現於汐止區，因此得知被告於筆錄中未說實話等
      語，有其110 年9 月23日職務報告可證（見本院卷第97頁
      ），可見檢警並未因被告之供述而查獲其他正犯或共犯，
      被告自無毒品危害防制條例第17條第1 項之適用。被告及
      辯護人雖聲請傳喚梁駱義忠到庭作證，惟梁駱義忠經傳喚
      並未到庭，且於辯論終結時已遭通緝，有臺灣高等法院通
      緝紀錄表可查，其行蹤不明，無調查可能，自無再行傳喚
      之必要，附此敘明。
（七）不適用刑法第59條之說明：
      按刑之量定，為求個案裁判之妥當性，法律固賦予法院裁
      量權，但此項裁量權之行使，除應依刑法第57條規定，審
      酌行為人及其行為等一切情狀，為整體之評價，並應顧及
      比例原則與平等原則，使罪刑均衡，輕重得宜，以契合社
      會之法律感情。又刑法第59條規定犯罪之情狀可憫恕者，
      得酌量減輕其刑，其所謂「犯罪之情狀」，與同法第57條
      規定科刑時應審酌之一切情狀，並非有截然不同之領域，
      於裁判上酌減其刑時，應就犯罪一切情狀（包括第57條所
      列舉之10款事項），予以全盤考量，審酌其犯罪有無可憫
      恕之事由（即有無特殊之原因與環境，在客觀上足以引起
      一般同情，以及宣告法定低度刑，是否猶嫌過重等等），
      以為判斷。查被告所犯之販賣第二級毒品為重大犯罪，直
      接戕害購毒者身心健康，間接危害社會治安，助長毒品流
      通，衡以犯罪情節及其依前述規定減輕後之法定刑，難謂
      有情輕法重之情形，故認無刑法第59條所定犯罪之情狀顯
      可憫恕，科以最低度刑仍嫌過重之情事，併予陳明。
（八）爰審酌：
    1.犯罪之動機、目的、手段、違反義務之程度及犯罪所生之
      危險或損害：被告明知甲基安非他命為第二級毒品，對於
      國人身心健康及社會治安影響甚大，為法律所嚴格管制，
      竟仍共同基於意圖營利販賣第二級毒品之犯意聯絡，透過
      手機遊戲軟體張貼毒品販賣廣告，於喬裝買家之警員與其
      聯絡時，相約進行第二級毒品交易，幸經警查獲而未遂。
    2.犯罪行為人之生活狀況、品行及智識程度：被告受有大學
      2 年級肄業之教育程度，以做工為業，未婚，需拿錢回去
      貼補家用，為被告於審理中陳明在卷（見本院卷第142 頁
      ）；被告於本案前並無販賣毒品之前案紀錄，有臺灣高等
      法院被告前案紀錄表附卷可稽。
    3.犯罪後之態度：被告犯後坦承犯行等一切情狀，量處如主
      文所示之刑。
四、沒收部分
（一）扣案如附表編號1 、2 所示之甲基安非他命2 包，為第二
      級毒品，應依毒品危害防制條例第18條第1 項前段規定，
      不問屬於犯罪行為人與否，均沒收銷燬。
（二）扣案如附表編號3 所示之手機1 支，是被告販賣毒品所用
      ，應依毒品危害防制條例第19條第1 項規定，不問屬於犯
      罪行為人與否，宣告沒收。
據上論斷，應依刑事訴訟法第299 條第1 項前段，毒品危害防制
條例第4 條第6 項、第2 項、第17條第2 項、第18條第1 項前段
、第19條第1 項，刑法第11條、第28條、第25條第2 項、第47條
第1 項，判決如主文。
本案經檢察官楊唯宏提起公訴，檢察官彭聖斐、朱曉群到庭執行
職務。
中    華    民    國   110    年    11    月    24    日
                  刑事第十六庭  審判長法  官  黃志中
 
                                      法  官  薛巧翊
 
                                      法  官  時瑋辰
上列正本證明與原本無異。
如不服本判決，應於判決送達後20日內敘明上訴理由，向本院提
出上訴狀 (應附繕本) ，上訴於臺灣高等法院。其未敘述上訴理
由者，應於上訴期間屆滿後20日內向本院補提理由書「切勿逕送
上級法院」。
                                      書記官  楊喻涵
中    華    民    國   110    年    11    月    29    日
附錄論罪科刑法條：
毒品危害防制條例第4 條第2 項、第6 項
製造、運輸、販賣第二級毒品者，處無期徒刑或 10 年以上有期
徒刑，得併科新臺幣 1 千 5 百萬元以下罰金。
前五項之未遂犯罰之。
附表：
┌─┬──────────────────┬─────┐
│編│名稱、數量                          │備註      │
│號│                                    │          │
├─┼──────────────────┼─────┤
│1 │甲基安非他命1 包（毛重0.93公克、淨重│交付予警方│
│  │0.81公克）                          │之毒品    │
├─┼──────────────────┼─────┤
│2 │甲基安非他命1 包（毛重0.46公克、驗前│在駕駛座腳│
│  │淨重0.282 公克、驗餘淨重0.280 公克）│踏板上查獲│
├─┼──────────────────┼─────┤
│3 │手機1 支（IMEI：000000000000000號） │（無）    │
└─┴──────────────────┴─────┘